臺灣臺北地方法院刑事判決
110年度審易字第905號
公  訴  人  臺灣臺北地方檢察署檢察官
被      告  傅炤瑜



上列被告因毀棄損壞案件，經檢察官提起公訴（110年度偵字第4
779號），本院判決如下：
    主  文
傅炤瑜犯毀損他人物品罪，處有期徒刑貳月，如易科罰金，以新
臺幣壹仟元折算壹日。 
    事  實
一、傅炤瑜於民國109年9月2日下午3時11分前某時，駕駛車牌號
    碼000-0000號小客車沿臺北市中正區八德路一段由東往西行
    駛，在八德路一段匯入忠孝東路二段西向車道處，與同向併
    行在其左側，由蔡漢彬所駕駛之車牌號碼000-0000號租賃小
    客貨車（車主為中租迪和股份有限公司，以融資租賃方式長
    期出租予蔡漢彬所任職之原力商貿有限公司，並由該公司配
    發予蔡漢彬實際管領使用）險些發生擦撞。傅炤瑜心生不滿
    ，發現蔡漢彬駕車右轉駛入位於臺北市中正區之華山文創園
    區停車場（下稱華山停車場），先將所駕駛之小客車停放在
    前方不遠處之臺北市中正區忠孝東路二段39巷內，改步行前
    往華山停車場，於同日下午3時15分許在第15號停車格發現
    蔡漢彬停放該處之汽車，竟基於毀損他人物品之犯意，以不
    詳方式刮劃該車左前葉子板至左後車門處，致產生1道極長
    之線型刮痕，因而損壞該處烤漆，致該處烤漆喪失其原有美
    觀及防護效用，足生損害於中租迪和股份有限公司及蔡漢彬
    ，傅炤瑜旋於同日下午3時20分許離開現場駕車離去。嗣蔡
    漢彬於同日下午4時21分許返回華山停車場第15號停車格，
    發現其汽車左側烤漆遭刮，旋調閱現場監視器畫面報警處理
    ，經警循線查悉上情。
二、案經蔡漢彬訴由臺北市政府警察局中正第一分局報告臺灣臺
    北地方檢察署檢察官偵查起訴。　　
    理  由
壹、程序方面：
一、按刑事訴訟法第232條所謂犯罪之被害人，指因犯罪行為直
    接受損害之人。就財產犯罪言，所有權人固為被害人，即對
    於該財產事實上有使用監督之人，因他人之犯罪行為致其使
    用監督權受侵害者，亦不失為直接被害人。故物之借用人或
    承租人，對於借用物或租賃物雖無所有權，但既享有管理、
    使用或收益之權限，故故予毀損，致其不能為使用收益時，
    該借用人或承租人，自得依法提出告訴（最高法院90年度台
    非字第97號刑事判決、95年度台非字第275號刑事判決均同
    此見解）。查本件遭毀損之汽車雖為中租迪和股份有限公司
    所有，然係由原力商貿易有限公司出名融資租賃，並提供其
    員工即告訴人蔡漢彬使用等情，有告訴人汽車行車執照及中
    租迪和股份有限公司出租單各1份在卷可稽（見偵卷第31頁
    ），堪以認定。職是，告訴人雖非該車所有權人，然其既對
    該車具有實際管領權限，參以上開說明，其自得就該車遭人
    毀損一事依法提出告訴，要無可疑。
二、按被告以外之人於審判外之陳述，雖不符刑事訴訟法第159
    條之1至第159條之4之規定，然經當事人於審判程序同意作
    為證據，法院審酌該言詞陳述或書面陳述作成時之情況，認
    為適當者，亦得為證據，刑事訴訟法第159條之5第1項定有
    明文。本件下列作為證據使用而不符刑事訴訟法第159條之1
     至第159條之4規定之相關審判外陳述，經檢察官、被告傅
    炤瑜於本院審理中同意作為證據（見審易卷第39頁、第55頁
    至第57頁），本院審酌該等陳述作成時之情況正常，所取得
    過程並無瑕疵，且與本案相關之待證事實具有關連性，亦無
    證明力明顯過低等情形，適當作為證據，依前開刑事訴訟法
    第159條之5第1項之規定，認上開陳述具有證據能力。
貳、實體部分：　　　　
一、認定犯罪事實所憑之證據及理由： 
　　訊據被告固不否認有於首揭時間步行前往華山停車場乙情，
    然矢口否認有何毀損犯行。經查：
　㈠告訴人於109年9月2日下午駕駛車牌號碼000-0000號小客貨車
    沿臺北市中正區八德路一段由東往西行駛，於同日下午3時1
    1分許匯入忠孝東路二段西向車道，旋於前方不遠處之華山
    停車場入口處右轉進入該停車場，於同日下午3時12分許將
    車停妥在第15號停車格後下車離去，嗣於同日下午4時21分
    許返回原處，發現其汽車左前葉子板至左後車門處有1道極
    長之線型刮痕，此部分烤漆已遭損壞等情，除經告訴人於警
    詢及偵訊指述明確（見偵卷第15頁至第17頁、第87頁至第89
    頁），並有告訴人汽車遭刮損之現場照片3張在卷可稽（見
    偵卷第42頁至第43頁），復經本院勘驗告訴人汽車行車紀錄
    器、忠孝東路及華山停車場內監視器錄影檔案確認無誤，有
    本院勘驗筆錄及影像翻拍照片足憑（見審易卷第46頁、第54
    頁第65頁至第113頁）。細觀華山停車場內監視器錄影檔案
    （見審易卷第80頁至第81頁），可見告訴人將汽車停妥後從
    左前方車門下車，此時並無任何異狀，俟於109年9月2日下
    午4時21分許與友人返回停放汽車處，告訴人走向左前車門
    後卻未直接上車，反而不斷在汽車附近來回走動，多次對汽
    車左側低頭觀察，不久告訴人找來疑似華山停車場管理員之
    男子陪同查看等情，資足補強告訴人所述其汽車左側刮痕係
    停放在華山停車場期間所造成等語屬實。
　㈡告訴人於偵訊時指稱其開車右轉進入華山停車場前，與駕駛
    黑色小客車之被告曾發生行車糾紛等語（見偵卷第88頁）。
    被告則否認此情，然坦認其駕駛車牌號碼000-0000號黑色小
    客車之事實。經本院勘驗告訴人汽車行車紀錄器及忠孝東路
    監視器錄影檔案（見審易卷第65頁至第68頁、第74頁至第78
    頁），確可見告訴人與被告原均駕車沿八德路一段併排朝西
    行駛，適因被告車道前方因工事遇阻，向左變換至告訴人車
    道過程（即八德路一段匯入忠孝東路二段西向車道處），被
    告及告訴人均未禮讓，二車之煞車燈突同時亮起，告訴人行
    車紀錄器並錄得長喇叭聲及告訴人咒罵髒話聲音等情，堪認
    告訴人將汽車駛入華山停車前不久，其與被告車輛險於上開
    地點發生擦撞。被告否認曾與告訴人發生行車糾紛云云，顯
    與上開錄影檔案呈現之客觀畫面不符，不值採憑。
　㈢此外，本院勘驗忠孝東路二段39巷內及華山停車場監視器錄
    影檔案（見審易卷第69頁至第73頁、第82頁至第100頁），
    可見被告見告訴人汽車右轉駛入華山停車場後，旋將其車輛
    停放在前方不遠處之忠孝東路二段39巷內，於109年9月2日
    下午3時15分許步行至華山停車場內，俟於同日下午3時20分
    返回忠孝東路二段39巷停車處開車離去，於此僅約5分鐘時
    間，被告或站立在告訴人汽車正前方或正後方觀察該車，或
    係蹲坐在告訴人汽車附近，或係在告訴人汽車附近徘徊行走
    ，甚幾度貼近告訴人汽車，足見被告與告訴人險生擦撞後，
    被告係刻意前往華山停車場找尋告訴人，到場後僅關注告訴
    人汽車，並未從事任何其他活動，被告辯稱其常去華山藝文
    中心，或是勘景，或是去看漂亮女生，會出現在華山停車場
    很正常，否認係針對告訴人而前去該停車場云云，絕非事實
    。
　㈣本院復勘驗告訴人於109年9月2日下午3時12分許下車離去時
    起，至其於同年月日下午4時21分許返回汽車處之華山停車
    場內完整監視器錄影檔案（見審易卷第79頁至第107頁），
    見被告各於同日下午3時16分許、3時19分許行經告訴人汽車
    左側2次，並於第二次行經告訴人汽車時，其身體不自然地
    朝右手邊稍微晃動，除此之外，上開期間並無任何人員或車
    輛經過告訴人汽車左側。據此以論，雖上開監視器畫面因角
    度遮掩關係而未攝得告訴人汽車左側之完整影像畫面，然綜
    以被告與告訴人本不相識，顯發生擦撞事故後，刻意步行前
    往華山停車場內找尋告訴人汽車，身體更貼近告訴人汽車左
    側2次，告訴人返回停車處即發現汽車左側之刮痕，且在此
    期間從無被告以外之人員或車輛經過該車左側等情，應足認
    定首揭告訴人汽車刮痕係遭被告以不詳方式刻劃乙節。
　㈤綜上，本件事證明確，被告所辯均不值採憑，其犯行堪以認
    定，應予依法論科。　
二、論罪科刑：
　㈠刑法第354條之毀損罪，以使所毀損之物失其全部或一部之效
    用為構成要件。所謂「毀棄」，係根本毀滅物之存在。所謂
    「損壞」，乃指物品之全部或一部因其損壞致喪失效用。至
    所謂「致令不堪用」，則係指毀棄、損壞以外，雖未毀損原
    物，然足使他人之物喪失特定目的之效用者而言。汽車之烤
    漆係用以保護車體鋼板層，使其免於在直接接觸日照、雨淋
    之情況下迅速氧化而失其保護作用，並兼具有使車輛美觀之
    功能。被告以不詳方式刮損告訴人汽車之車體烤漆，已破壞
    烤漆本體，而達減損其保護及美觀之效用，並使車輛之鋼板
    層有迅速氧化毀損之可能，且必須再予烤漆，顯已達損壞而
    足生損害於告訴人之程度。核被告所為，係犯刑法第354條
    之毀損他人物品罪。　　　
　㈡爰審酌被告僅因行車糾紛，顯與告訴人汽車擦撞，竟心生不
    滿，以不詳方式刮損告訴人汽車，破壞社會治安，所為實不
    足取，復考量被告犯後否認犯行，未真摯反省自身之過錯，
    暨參考被告於本院審理時陳稱：商專畢業之最高學歷，現從
    事設計工作，目前都沒收入，須扶養父母親等語（見審易卷
    第59頁至第60頁）之智識程度及家庭經濟狀況，及其犯罪之
    動機、目的、手段、所生危害等一切具體情狀，量處如主文
    所示之刑，並諭知易科罰金之折算標準。
中　　華　　民　　國　　110 　年　　11　　月　　18　　日
                  刑事第二十庭  法  官  宋恩同
以上正本證明與原本無異。 
如不服本判決應於收受送達後20日內向本院提出上訴書狀，並應
敘述具體理由；其未敘述上訴理由者，應於上訴期間屆滿後20日
內向本院補提理由書（均須按他造當事人之人數附繕本）「切勿
逕送上級法院」。告訴人或被害人如對於本判決不服者，應具備
理由請求檢察官上訴，其上訴期間之計算係以檢察官收受判決正
本之日期為準。 
                                書記官  孫國慧　　　　　
中　　華　　民　　國　　110 　年　　11　　月　　19　　日
附錄本案論罪科刑法條：
刑法第354條
毀棄、損壞前二條以外之他人之物或致令不堪用，足以生損害於
公眾或他人者，處2年以下有期徒刑、拘役或1萬5,000元以下罰
金。